【裁判字號】    97,訴,1250
【裁判日期】    970827
【裁判案由】    侵權行為損害賠償
【裁判全文】
臺灣高雄地方法院民事判決              97年度訴字第1250號
原      告  興泰實業股份有限公司
法定代理人  乙○○
訴訟代理人  丙○○
被      告  甲○○
當事人間損害賠償事件，本院於民國97年8 月13日言詞辯論終結
，判決如下：
  主  文
原告之訴及假執行之聲請均駁回。
訴訟費用由原告負擔。
  事  實
一、原告主張：伊於緬甸設有子公司，並委派被告為子公司總經
    理，被告於民國93年11月18日交接時，自其前手受有1 紙美
    金10萬元之收據（下稱系爭收據），詎被告於96年1 月間離
    職時，未將系爭收據交回，致伊無法向他人求償，受有10萬
    元美金折合新台幣（下同）3,269,700 元之損害。爰依民法
    第544 條債務不履行損害賠償請求權提起本訴，並聲明：(一)
    被告應給付原告3,269,700 元及自支付命令送達翌日起算之
    法定遲延利息。(二)原告願供擔保，請准宣告假執行。
二、被告則以：伊並未自原告公司任何人處收受系爭收據；伊就
    任時在庫存現金明細表上簽名，係表示曾看到該紙收據，惟
    原保管人並未將此收據交付予伊等語，資為抗辯。並聲明：
    駁回原告之訴。
三、兩造不爭事項：
  (一)原告於緬甸設有子公司，並於93年11月18日委派被告為子公
    司總經理；嗣兩造間之委任關係於96年1 月間終止。
  (二)被告於就任交接時，曾在庫存現金明細表上簽名。
四、兩造爭點：
  (一)被告有無自其前手收受系爭收據？如有，其於兩造委任關係
    終止時，有無將此收據交付原告委派之後手？
  (二)原告公司有無遭受未能收回系爭收據所載金額之損害？如有
    ，此損害之發生與被告未將系爭收據交回，有無因果關係存
    在？
五、本院判斷如下：
  (一)被告有無自其前手收受系爭收據？如有，其於兩造委任關係
    終止時，有無將此收據交付原告委派之後手？
  1.按當事人主張有利於己之事實者，就其事實有舉證之責任，
    民事訴訟法第277 條前段定有明文。又民事訴訟如係由原告
    主張權利者，應先由原告負舉證之責，若原告先不能舉證，
    以證實自己主張之事實為真實，則被告就其抗辯事實即令不
    能舉證，或其所舉證據尚有疵累，亦應駁回原告之請求（最
    高法院17年上字第917 號判例參照）。次按受任人因處理委
    任事務有過失，或因逾越權限之行為所生之損害，對於委任
    人應負賠償之責。民法第544 條定有明文。復按損害賠償之
    債，以有損害之發生及有責任原因之事實，並二者之間，有
    相當因果關係為成立要件。故原告所主張損害賠償之債，如
    不合於此項成立要件者，即難謂有損害賠償請求權存在（最
    高法院48年臺上字第481 號判例足參）。就債務不履行而言
    ，損害與不履行債務之事實，自應有相當因果關係（孫森焱
    著，民法債編總論上冊，88年10月修訂版，第438 頁、第43
    9 頁）。
  2.原告主張被告違反兩造間委任契約所約定之義務，於離職時
    未將系爭收據繳回，致其受有無法以系爭收據向債務人收取
    美金10萬元之損害，應依民法第544 條規定負損害賠償責任
    等情，為被告所否認，揆諸前開法條規定及判例意旨，原告
    自應就其受有損害之事實負舉證責任。經查：
  (1)被告雖不否認伊於93年11月18日有在庫存現金明細表上簽名
    ，惟否認伊有保管系爭收據等情。是原告應就被告有保管系
    爭收據之上開有利於己之事實，負舉證之責任。原告固提出
    上述庫存現金明細表乙份為證（見本院卷第6 頁），惟觀之
    上述庫存現金明細表，其記載：「截至2004年11月18日金興
    （緬甸）公司帳載庫存現金明細如下：美金USD127,793元整
    （內含10萬元收據）‧‧‧」、「原保管人：丁○○2004.1
    1. 18 」等語，是此，上述庫存現金明細表雖有被告之簽名
    ，然其上並未記載原保管人丁○○有將系爭收據交予被告保
    管等字句。基此，尚難僅憑上述明細表遽認系爭收據為被告
    所保管。
  (2)又原告主張因被告未繳回系爭收據，致伊無法依系徵收據向
    金獅公司請求美金10萬元，造成伊有美金10萬元之損失云云
    。惟原告對於伊有向金獅公司請求美金10萬元遭拒乙節，迄
    今亦未提出任何證明以實其說，是原告是否確實受有其主張
    10萬元美金之損失，尚有可疑。衡諸，美金10萬元非小額款
    項，佐以原告自承伊於本院審理時提出之收據即為系爭收據
    影本（見本院卷第73頁）。既然原告尚保有系爭收據之影本
    ，其理當應會循求法律途徑向金獅公司請求返還寄放之10萬
    元美金，然原告迄今無法提出伊有向金獅公司請求遭拒或伊
    有對金獅公司採取法律救濟途徑之證據，是此，實難認原告
    確實受有無法取回美金10萬元損失之情。綜上，原告未能舉
    證證明其上開損害之存在，亦未能舉證證明被告確有保管系
    爭收據之行為，則原告請求被告賠償前開損害，自屬無據。
六、綜上所述，原告本於民法第544 條規定之法律關係，請求被
    告賠償美金10萬元即新台幣3,269,700 元及其法定利息，自
    無理由，不應准許。原告既受敗訴判決，其假執行之聲請即
    失所附麗，應併予駁回。
七、至原告請求傳喚證人丁○○欲證明丁○○確有將系爭收據交
    由被告保管一事。惟經本院傳喚丁○○，然其未到庭作證，
    縱丁○○當時確有將系爭收據交由被告保管，承前所述，原
    告並未能證明被告有未將系爭收據繳回或伊確有受有美金10
    萬元損失等情，要難僅以被告於93年11月18日有收受系爭收
    據一事，遽認原告之主張有理，是本院認無傳喚丁○○到庭
    作證之必要，附此敘明。從而，本件事證已臻明確，兩造其
    餘攻擊防禦方法，經核與本件判決結果不生影響，爰不一一
    論述，附此敘明。
八、據上論結，原告之訴為無理由，依民事訴訟法第78條，判決
    如主文。
中    華    民    國    97    年    8     月    27    日
                  民事第四庭   法  官  張茹棻
正本係照原本作成。
如不服本判決，應於送達後20日內，向本院提出上訴狀並表明上
訴理由，如於本判決送達前提起上訴者，應於判決送達後10日內
補提上訴理由書（須附繕本）。
中    華    民    國    97    年    8     月    27    日
                               書記官  黃美秀


司法院資訊處製作；財團法人民間司法改革基金會備份。
